臺灣板橋地方法院刑事判決　　　　　　　　　　　　　九十三年度易字第四四七號
　　公　訴　人　臺灣板橋地方法院檢察署檢察官
　　被　　　告　丁○○
右列被告因違反臺灣地區與大陸地區人民關係條例案件，經檢察官聲請以簡易判決處
刑（九十三年度偵字第四一三七號），本院認不得以簡易判決處刑，改依通常程序審
理，並判決如左：
    主  文
丁○○無罪。
    理  由
一、公訴意旨略謂：被告丁○○與己○○（另行審理）二人，共同基於違法「留用」
    大陸地區人民在台灣從事未經許可工作之概括犯意聯絡，自民國九十二年十一月
    初某日起，留用被告己○○之大陸人民配偶丙○○在台北縣永和市○○街十七號
    前之「活蝦攤位」，從事叫賣蝦子之工作。復於九十二年十二月二十四日某時起
    ，推由被告己○○留用丙○○同為大陸人民之表姐乙○○在上址，從事相同內容
    之工作，並提供食宿。嗣於九十二年十二月二十五日下午六時五分許，在上址經
    警臨檢查獲。案經台北市政府警察局中正第二分局移送台灣板橋地方法院檢察署
    檢察官偵查，聲請以簡易判決處刑。因認被告丁○○所為，係違反台灣地區與大
    陸地區人民關係條例第十五條第四款，僱用或留用大陸地區人民在台灣地區從事
    未經許可，或與許可範圍不符之工作之規定，涉犯同法第八十三條第一項之罪嫌
    。
二、公訴人認被告丁○○涉有右揭犯行，無非以被告丁○○在警詢中自白，共同被告
    己○○在警詢中之供詞，證人即大陸地區人民丙○○、乙○○在警詢中之證詞，
    證人即查獲警員潘泉宏在偵查中之證詞；及台灣地區旅行證影本二份、現場照片
    四張、警製實地查訪紀錄表一份為其主要論據。
三、按犯罪事實應依證據認定之，無證據不得認定犯罪事實；又不能證明被告犯罪者
    ，應諭知無罪之判決，刑事訴訟法第一百五十四條第二項、第三百零一條第一項
    ，分別定有明文。次按事實之認定，應憑證據，如未能發現相當證據，或證據不
    足以證明，自不能以推測」或擬制之方法，以為裁判基礎；又認定不利於被告之
    事實，須依積極證據，苟積極證據不足為不利於被告事實之認定時，即應為有利
    於被告之認定，更不必有何有利之證據，最高法院四十年台上字第八六號、三十
    年上字第八一六號著有判例可稽。訊據被告丁○○固坦承於警詢時為上開自白，
    但於本院審理中則堅決否認被訴之犯行，辯稱：伊不認識同案被告己○○，更未
    與被告己○○合夥經營海鮮攤位。伊係黃聖傑所設「傑海產」之司機，承老闆黃
    聖傑之指示送貨至公司在各市場所承租之攤位販賣，本件二位大陸人民均係黃聖
    傑所僱用，與伊無涉，事發後老闆黃聖傑命其至警局製作筆錄頂替等語。
四、經查，本案被告丁○○固於警詢時供承於右揭時地令大陸人民丙○○、乙○○二
    人在上址活蝦攤位販賣魚蝦之事實不諱，但於本院審理中則翻異前供，否認被訴
    之犯行，並以前詞置辯，則公訴人所憑之被告丁○○自白犯罪事實之證據，已有
    前後不一致之瑕疵。又同案被告己○○在警詢中就被告丁○○涉案之陳述，係立
    於證人之地位，其與證人丙○○、乙○○等人於偵查及審理中均未到庭（其中被
    告己○○通緝，證人丙○○、乙○○則均於九十二年十二月三十日遣返出境），
    是其三人所言證詞之證據力，均無法以「具結」及「交互詰問」擔保其證詞之憑
    信，自難遽以為不利被告丁○○之認定。又公訴人所提證人即查獲本案之警員潘
    泉宏之證詞；及台灣地區旅行證影本、現場照片、實地查訪紀錄表等證物，均僅
    能證明查獲當時，大陸人民丙○○、乙○○未獲許可在該處販賣魚蝦之事實而已
    ，不足以證明渠等與被告丁○○有「僱用」或「留用」之情形存在。而證人甲○○於本院審理時到庭具結證稱：伊係台北市○○街六十七號聖傑公司之會計，公
    司招牌為「傑海產」（有無公司登記不明），公司負責人係黃聖傑，聖傑公司在
    各市場租有攤位，並僱用大陸地區人民在各個攤位販賣海產，大陸人民丙○○、
    乙○○均係老闆黃聖傑僱用之人，由公司依需要分派出攤，並無固定之位置。被
    告丁○○僅係聖傑公司之司機，負責送貨至各魚攤，本案為警查獲之台北縣永和
    市○○街十七號前之活蝦攤位，也是聖傑公司承租之攤位等語；另證人戊○○亦
    到庭具結證稱：伊與被告丁○○均係「傑海產」之司機，負責送貨至公司所承租
    之市場攤位販賣，大陸人民丙○○係公司派駐攤位販賣之人員，伊曾送貨給丙○○，至乙○○則無印象等語，所證互核一致，並與被告丁○○所辯情節相符，是
    被告丁○○所辯各節，並非全然無據。本案之大陸人民丙○○、乙○○既非被告
    丁○○所僱用之人（亦非留用，詳下述），即無違反台灣地區與大陸地區人民關
    係條例第十五條第四款不得僱用或留用大陸地區人民在台灣地區從事未經許可，
    或與許可範圍不符之工作之規定，不能論以同條例第八十三條第一項之罪。又本
    條例第十五條第四款所指之「僱用」與「留用」行為，並非以「有償」、「無償
    」為其區別標準，而係以其僱用契約成立在本條例公布施行前、後為斷。易言之
    ，稱「留用」者，係指僱用契約成立在本條例施行前，而在本條例公布施行後仍
    留用者而言；若係本條例公布施行後始僱用者，則逕成立僱用犯罪，非謂無償者
    為「留用」，公訴人指本案情形為「留用」犯罪，似有誤會。次查，縱認被告丁○○在警詢中所稱與被告己○○合夥經營該攤位等情屬實，惟細譯其警詢自白及
    被告己○○、證人丙○○、乙○○等人在警詢中證述之內容，該攤位係證人丙○○之配偶己○○與被告丁○○合夥經營，則證人丙○○係該攤位之老闆娘，自負
    該攤位之盈虧責任，此與不論盈虧情形固定受領薪資之僱用關係有間。而依證人
    乙○○所證情節，其係自高雄至丙○○處遊玩，當日亦係至該攤位幫忙，並未自
    被告丁○○或己○○處受領薪資，能否認其受僱用，亦非無疑。況證人丙○○、
    乙○○二人均係在本條例公布施行後始來台，更不可能有「留用」之行為。此外
    ，本院復查無其他積極證據，足資證明被告丁○○涉有任何被訴僱用、留用大陸
    人民從事未經許可之工作，或與許可範圍不同之工作之犯行，不能證明其犯罪，
    爰依首開法條規定及判例意旨，諭知被告丁○○無罪之判決。
五、被告丁○○涉嫌頂替黃聖傑僱用大陸人民之行為，另涉犯刑法第一百六十四條第
    二項之頂替罪，應由檢察官依法偵查，另為適法之處理。至同案被告己○○因與
    黃聖傑間有無共犯關係不明，應待其到案後再行審結，附此敘明。
據上論斷，應依刑事訴訟法第四百五十二條、第三百零一條第一項，判決如主文。
本案經檢察官王家春到庭執行職務。
中　　　華　　　民　　　國　　九十三　　年　　 十二 　　月　　　二　　　日
                                  　  臺灣板橋地方法院刑事第二庭
                                        　審判長法　官  鄭　水　銓
                                                法  官  陳  福  來
                                                法  官  廖  怡  貞
右正本證明與原本無異。
如不服本判決，應於判決送達後十日內，向本院提出上訴狀。
                                        　      書記官  陳　淑　芳
中　　　華　　　民　　　國　　九十三　　年　　 十二 　　月　　　九　　　日
